臺灣高等法院臺南分院刑事裁定　　　　　　　九十一年度聲再字第一五號　　Ｇ
　　　再審聲請人
　　　即受判決人　甲　○　○
右列聲請人因傷害案件，對於本院九十一年度上易字第四九九號中華民國九十一年六
月二十八日確定判決（臺灣嘉義地方法院九十年度易字第六二六號、臺灣嘉義地方法
院檢察署九十年度調偵字第一四九號），聲請再審，本院裁定如左：
      主      文
再審之聲請駁回。
      理      由
一、本件聲請再審意旨略以：聲請人因傷害案件，經原判決判處聲請人拘役五十日確
    定，惟依刑事訴訟法第四百二十一條：不得上訴於第三審法院之案件，其經第二
    審確定之有罪判決，如就足生影響於判決之重要證據漏未審酌，亦得未受判決人
    之利益聲請再審。所謂「漏未審酌」，係指該重要證據業已提出，未予審酌而言
    。故被捨棄不用之證據，並未於理由聲明其捨棄之理由者，亦應認為漏未審酌。
    因之有罪判決書漏未記載對於被告有利之證據不採納之理由，如有上開條文規定
    之情形者，自得聲請再審。經查：
    （一）原審認定聲請人基於傷害人身體之犯意，持其所有之筍刀一支，砍傷王國
          亮，致王國亮受有大姆指裂傷、右第二指遠端指節裂傷併遠端指骨骨折等
          傷害，並有新陽醫院九十陽字第Ｏ一四號函附卷，足證王國亮所受係刀傷
          云云。惟經查刑事判決既指聲請人係持其所有之筍刀一支砍傷王國亮，以
          筍刀之鋒利程度，在證據之經驗法則上，自不可能造成遠端指骨骨折而未
          受有切割創傷，故此王國亮所受之傷是否為筍刀所傷已屬可疑，原審對該
          重要證據自應予已審酌竟漏未審酌。
    （二）再查就上開新陽醫院之回函，僅係對於原審來函詢問大姆指裂傷、右第二
          指遠端指節裂傷有無可能係刀傷之回覆，雖新陽醫院回函稱有可能係刀傷
          ，但併未明自指出王國亮所受之大姆指裂傷、右第二指遠端拍節裂傷等傷
          可排除為刀傷以外所造之傷勢，否則斷不至於九十年四月三十日之診斷證
          明書上載明為『裂傷』，故此原審未排除王國亮之傷可能為刀傷以外之傷
          所造成，即遽為刀傷之認定，其於證證據審酌亦有缺漏。
    （三）原審將扣案之筍刀經送法務部調查局鑑定結果呈「血跡陰性反應」後，對
          於該筍刀是否會因其未妥善包裝存放而影響鑑定結果再請求調查局答覆，
          經調查局覆以「該筍刀若經人持之砍傷被害人，如保管不當致令曝晒、潮
          濕腐敗或因搽拭除去血跡，皆有可能影響鑑定結果。」，遂而認扣案筍刀
          未經妥善保存，故此雖無血跡反應仍不得作為有利於聲請人之證據。然經
          查原審之採證顯然故意忽略調查局對於原審詢問「血跡鑑定有否陽性反應
          ，是否受保存方法或保存時間、沾染血跡數量而影響鑑定結果？」，係答
          覆指出「依文獻記載約千分之一公撮之少量血跡，若經乾燥保存。未經『
          潮濕而腐敗』雖歷時十年，經聯苯胺試劑血跡檢測仍可測出陽性反應，故
          來函所詢相關問題對鑑定結果應有影響，然應屬『非嚴重性之影響』。從
          上開答覆意見應堪認扣案之筍刀除非『潮濕而腐敗』或擦拭，均應不至於
          重大到足以影響鑑定結果，而本件扣案之筍刀既經證人警員陳炯宏證述未
          經擦拭，且又無「潮濕而腐敗」保管不良之情形，原審竟仍認為有未經妥
          善保存之情形，不採調查局之鑑定結果，顯然就足生影響於判決之重要證
          據漏未審酌，並且未說明其何以認為「沒有用報紙包起來」就是未妥善保
          存？而應排除調查局之鑑定結果。為此提起本件再審等語。
二、按不得上訴第三審法院之案件，其經第二審確定之有罪判決，如就足生影響於判
    決之重要證據漏未審酌者，得為受判決人之利益，聲請再審，刑事訴訟法第四百
    二十一條固定有明文。惟所謂重要證據漏未審酌，係指第二審判決前已經提出之
    重要證據未予審酌，且該證據必須可認為足以動搖原判決事實之認定者始足當之
    ，苟該證據業已提出經原確定判決予以指駁，並敘明捨棄不採之理由，或縱提出
    未斟酌，惟如經斟酌亦不足以動搖原判決者，或判決確定後始發現之證據，判決
    當時無從斟酌者，均非該條所謂重要證據漏未審酌，亦不足以構成聲請再審之事
    由，有最高法院二十八年抗字第八號、三十五年特抗字第二一號判例足資參照。
    亦即，本條所謂「足生影響於判決之重要證據漏未審酌」，係指當事人於第二審
    法院判決前，已發現而提出之證據，足以影響、變更判決結果，而法院漏未審酌
    而言。如第二審法院依調查之結果，本於論理法則、經驗法則，取捨證據、認定
    事實者，則不包括之。
三、經查：原判決係以被告王國亮之指訴，及證人吳吉男、蔡貴美、王李素娟、吳忠
    彥等人之證述，與新陽醫院出具之被告王國亮受有「右大拇指裂傷、右第二指遠
    端指節裂傷併遠端指骨骨折」等傷害之診斷證明書、法務部調查局九十一年五月
    三十一日函附鑑定報告等資料，本諸經驗及論理法則，對如何認定被告甲○○傷
    害犯行得心證之理由，業於判決理由內一一敘明詳盡。
四、本件聲請人所舉上開聲請再審事由（一）、（二）部分，無非係重述原審判決之
    理由，且此部分業經原審於判決書理由欄中詳予審酌並一一指駁在案，聲請人徒
    就原判決未採信有利於其之證據而為指摘，即非適法之再審理由。至於上開再審
    理由（三）部分，聲請人指稱原判決未採信法務部調查局就影響血跡鑑定結果函
    覆之內容，而有重要證據漏未審酌之情形等語，惟查該函覆之內容係針對原審詢
    問「血跡鑑定有否陽性反應，是否受保存方法或保存時間、沾染血跡數量而影響
    鑑定結果」所為一般性之說明，並非專就影響本件扣案之筍刀上血跡鑑定呈陰性
    反應之可能因素為個案之函覆，應非足以影響原判決之重要證據。況該說明僅提
    供法院取證上之參考，自無拘束法院之效力，此部分雖未經原審於判決書理由欄
    論及，然本件聲請人所犯傷害罪之事實，業經原審參酌被害人之指訴、各證人之
    證詞，綜合全案證據調查所得後，本於經驗及論理法則，而予以認定，已如前述
    ，則上開函覆內容既經原審審酌後不採，即與刑事訴訟法第四百二十一條所謂重
    大證據漏未審酌不合，聲請人執此聲請再審，亦屬無據。從而，本件再審之聲請
    核無理由，應予駁回。
五、據上論斷，應依刑事訴訟法第四百三十四條第一項，裁定如主文。
中    華    民    國      九十一      年      八      月      八        日
                                  臺灣高等法院臺南分院刑事第六庭
                                      審判長法官  楊    明    章
                                            法官  高    明    發
                                            法官  戴    勝    利
右正本證明與原本無異。
不得抗告。
                                      法院書記官  吳    銘    添
中    華    民    國      九十一      年      八      月      九        日
